【裁判字號】    98,訴,307
【裁判日期】    980519
【裁判案由】    重傷害
【裁判全文】
臺灣板橋地方法院刑事判決               98年度訴字第307號
公  訴  人  臺灣板橋地方法院檢察署檢察官
被      告  庚○○
指定辯護人  本院公設辯護人吳天明
上列被告因傷害致重傷案件，經檢察官提起公訴（97年度偵字第
27994 號），本院判決如下：
    主  文
庚○○傷害人之身體，處有期徒刑伍月，如易科罰金，以新台幣
壹仟元折算壹日。
    事  實
一、庚○○係址設臺北縣土城市○○路○段六五號「小蘭卡拉OK
    店」之負責人。於民國（下同）九十七年八月二十六日晚上
    十一時許，戊○○邀約丁○○（起訴書誤為洪春源）與其友
    人陳俊良、林正義、辛○○等人一同前往上開卡拉OK店內飲
    酒，酒後戊○○與鄰桌酒客因敬酒問題發生爭執，該店經理
    丙○○見狀即出面勸說，並電話通知負責人庚○○返回店內
    排解，於庚○○尚未返回前，戊○○與丁○○等友人即結帳
    離開該店，陳俊良、林正義先行騎機車離去，辛○○則前往
    停車處取車，戊○○、丁○○則在店門外等候，期間戊○○
    在店門外仍向丁○○表示不滿鄰桌酒客，丁○○為替戊○○
    出氣，即拿取店外他人機車上安全帽進入店內對鄰桌酒客叫
    囂，丙○○見狀即與該店員工乙○○一同將丁○○推出店外
    ，適時庚○○恰好返回，見狀隨即上前攔阻丁○○，雙方因
    而在店外發生拉扯，庚○○竟基於傷害之犯意，以徒手毆打
    丁○○頭臉部，致使丁○○受有頭部外傷併右眼眶挫傷之傷
    害，丁○○受庚○○毆打後隨即倒地。丁○○倒地後，有其
    他二、三名不詳姓名之人見狀，竟自行拿取現場旁他人丟棄
    之木條、木板，向前毆打倒地之庚○○左腳部位（無證據證
    明庚○○與渠等間有共同傷害之犯意聯絡），致使丁○○受
    有左膝脫臼併下肢膕動脈創傷性血栓，左下肢缺氧性壞死之
    傷害，經送醫手術治療後，仍因創傷性左腳膕動脈栓塞術後
    再次栓塞，致左腿膝蓋以上截肢。
二、案經丁○○及其妻己○○訴由臺北縣政府警察局土城分局報
    請臺灣板橋地方法院檢察署檢察官偵查起訴。
    理  由
壹、認定事實之理由：
一、訊據被告對告訴人丁○○與其友人戊○○等人，在上開被告
    經營之卡拉OK店內飲酒後，戊○○與鄰桌酒客發生爭執，該
    店經理丙○○出面勸說並電話通知被告返回店內排解，於被
    告返回前，丁○○與戊○○等人原已欲離開該店，但因戊○○在店外仍對黃春園表示對鄰桌酒客不滿，丁○○為替戊○○出氣，拿取店外他人機車上安全帽進入店內對鄰桌酒客叫
    囂，然為店經理丙○○與該店員工乙○○一同將丁○○推出
    店外，適時被告恰好返回，見狀隨即上前攔阻丁○○，雙方
    因而發生拉扯，被告竟以徒手毆打丁○○頭臉部，致丁○○
    受有頭部外傷併右眼眶挫傷之傷害之事實，迭於警詢、偵查
    及本院審理中供承不諱（見偵查卷第五、四六頁及本院九十
    八年五月五日審判筆錄第十一頁），並經證人即鄰桌酒客李
    進傑於警詢中、證人即該店經理丙○○於警詢及本院審理中
    、證人即該店員工范正坪、乙○○於本院審理中證述綦詳（
    見偵查卷第十二至十六頁、本院九十八年五月五日審判筆錄
    第二十、二十三、二十七頁，其中證人李進傑、丙○○於警
    詢中之證言，公訴人於本院審理中引為證據，被告及辯護人
    於本院準備程序中表明對證據能力沒有爭執，且迄於言詞辯
    論終結前亦未再聲明異議，而本院審酌上開陳述作成之過程
    、內容等情況，並無違法取證及證明力明顯過低之瑕疵，當
    具有合法可信之適當性保障，亦認為以之作為證據為適當，
    故依刑事訴訟法第一百五十九條之五第一項、第二項規定，
    上開陳述有證據能力），核與證人即告訴人丁○○於偵查中
    指稱：「…我們就要離開，原先在那邊喝酒的朋友跟隔壁桌
    發生衝突，我在馬路上等我朋友開車過來載我，後面很吵，
    我回過頭口氣很差的說，喝個酒在那邊吵什麼，對方就打我
    推我，一下子我就暈倒了」、「（問：被告說是你要衝進去
    找客人麻煩，他一直拉你不聽，你還要打他，有何意見？）
    我忘記了」等語（見偵查卷第三十頁），其於本院準備程序
    中指稱：「被告從我頭部推下去，然後我就倒在路旁」等語
    （見本院九十八年二月二十六日準備程序筆錄第五頁），及
    其於本院審理中證稱：「那天阿彪（指戊○○）與店裡面的
    客人，因為敬酒、小姐的問題，就大小聲，然後我們覺得吃
    得沒意思，就要走了，我走到人行道外面在等朋友開車過來
    ，我聽到後面阿彪還在跟那些人大呼小叫，我就回頭說了一
    句：幹，喝個酒在那邊大聲小聲。之後，被告就從我背後把
    我搥下去，因為我人站在人行道邊，所以我就跌倒」等語（
    見本院上開審判筆錄第四頁）大致相符，並有亞東紀念醫院
    診斷證明書一件（見偵查卷第三六頁）在卷可稽。是此部分
    之事實，應堪認定。
二、被告雖另供稱其毆打丁○○眼睛部位，然後丁○○在原地轉
    了一圈就倒下去，之後並沒有其他人再打丁○○云云。然查
    ，證人即告訴人丁○○於偵查中檢察官第一次訊問時即指稱
    ：「告庚○○重傷害，還有不知名的二、三人」等語（見偵
    查卷第三十頁），其於本院準備程序中亦陳稱：「當時有三
    、四個人打我一個人，但我不知道有誰打我。我只知道被告
    打我後，我就倒地了，我還有回答說我又沒有怎樣為何打我
    ，然後我就看到旁邊又有人走過來打我，然後我就暈倒了」
    、「（問：被告打你時有無拿東西？）沒有」、「（問：後
    來又有多少人過來動手打你？）三個左右，其中有人手上有
    拿木板」、「被告從我頭部推下去，然後我就倒在路旁」、
    「另外三、四個人走過來，有人持木板，然後我就暈倒了」
    、「一開始是被告先打我，我就倒在人行道上，後來又有三
    、四個人走過來，他們從廢棄物那邊拿木板過來打我，然後
    我就暈倒了」等語（見本院上開準備程序筆錄第五、六頁）
    ，其於本院審理中亦證稱：「…之後，被告就從我背後把我
    搥下去，因為我人站在人行道邊，所以我就跌倒」、「我倒
    地之後，我有馬上要爬起來，但是還沒完全站起來時，就有
    二、三人拿旁邊人家裝潢剩下的木條、木板打我」、「我被
    打了二、三下我就暈倒了。在我還沒有暈倒前，我印象中被
    告是沒有拿東西打我」、「拿木條、木板打我的人我不認識
    」等語（見本院上開審判筆錄第五頁），是證人丁○○對於
    被告是第一個動手毆打伊之人，被告是徒手毆打伊頭部、搥
    其背部，伊遭被告毆打後即倒地，伊倒地之後，始另有其他
    二、三名不詳姓名之人拿取現場旁他人廢棄之木條、木板走
    近毆打伊等情，其指述始終一致，且證人丁○○確於遭木條
    、木板打後，受有左膝脫臼併下肢膕動脈創傷性血栓，左下
    肢缺氧性壞死之傷害，經送醫手術治療後，仍因創傷性左腳
    膕動脈栓塞術後再次栓塞，致受有左腿膝蓋以上截肢之重傷
    害，有亞東紀念醫院、長庚紀念醫院診斷證明書各一件在卷
    足憑。又證人戊○○於本院審理亦證稱：在現場旁邊的人跟
    我說有好幾個人打丁○○。我們當時去到那裡時，有看到現
    場旁邊有堆放一些人家不要的廢棄物，就像家具類的東西，
    有木頭的東西等語（見本院上開審判筆錄第十六、十七頁）
    ，另證人丙○○於本院審理中亦證稱現場在告訴人丁○○倒
    地處旁邊，確有他人丟棄不要的椅子等語（見本院上開審判
    筆錄第二一頁），顯見證人丁○○上開證述內容並非無據。
    至證人戊○○於偵查及本院審理中、及證人范正坪於本院審
    理中，雖均曾證述當時只見被告一人毆打丁○○云云，惟查
    ，證人戊○○於本院審理中亦證稱：「我當時是背向他們，
    若有其他人打丁○○的話，我也沒有看見，我並不是全程注
    視著丁○○」等語（見本院上開審判筆錄第十六頁），證人
    范正坪亦證稱其看丁○○倒地之後，就進入店內，再出來看
    時，就已經是救護車來了等語（見本院上開審判筆錄第二四
    頁），顯見證人戊○○、范正坪並非全程目睹丁○○受攻擊
    之全部過程，是渠等此部分之證言尚難認與證人丁○○上開
    證述內容有所不符。另證人丙○○於本院審理中雖另證稱其
    從頭到尾都在場，只看到被告徒手毆打丁○○一拳，沒有其
    他人打丁○○云云，然證人丙○○、范正坪等人於本院審理
    中均證稱丁○○頭臉部受被告毆打後，是沒有站穩的樣子轉
    了一圈、搖搖晃晃後才倒地，且倒地之處並無特殊突出物，
    被告倒地之時，亦未撞及任何物件等語（見本院上開審判筆
    錄第二一、二二、二四、二五頁），是衡諸常情，丁○○在
    受被告徒手毆打頭臉部後，在身體搖晃轉圈緩慢倒下，又未
    撞及地面任何物件或突出物之情形下，倘若未再受外力攻擊
    ，顯不可能受有左膝脫臼併下肢膕動脈創傷性血栓，左下肢
    缺氧性壞死之傷害，是證人丙○○證稱全程只看見被告一人
    毆打丁○○一拳云云，尚難採信。從而，證人即告訴人丁○○證稱其在受被告毆打倒下後，另有二、三名不詳姓名之人
    持現場旁他人丟棄之木條、木板上前毆打伊等語，應堪採信
    。
三、按共同正犯之意思聯絡，不限於事前有所協議，其於行為當
    時，基於相互之認識，以共同犯罪之意思參與者，亦無礙於
    共同正犯之成立，且其表示之方法，不以明示通謀為必要，
    即相互間有默示之合致，亦無不可（最高法院九十二年度台
    上字第三七二四號判決意旨參照）。是共同正犯之意思聯絡
    ，雖不限於事前有所協議，但仍應以行為當時基於彼此間就
    共同犯罪之相互認識而參與者，始足當之。經查：
（一）證人丁○○於本院審理中雖證稱另外那二、三個持木條、
      木板毆打伊之人，就是隔壁桌的那些人云云，惟其另證稱
      ：「（問：是否有在店內見過拿木條、木板打你的人？）
      因為我被打的地方燈光比較昏暗，所以我沒辦法看清楚，
      而且當天店內客人很多，我也沒注意有哪些人」等語（見
      本院上開審判筆錄第五頁），是證人丁○○就持木條、木
      板毆打伊之人究為何人，前後證述並非一致，是難遽以認
      定該二、三名不詳姓名之人之身分及渠等與被告之關係為
      何，自無從推論被告與該二、三名不詳姓名之人於事先有
      共同傷害丁○○之協議或相互認識。
（二）又證人丁○○於本院準備程序中陳稱：「一開始是被告先
      打我，我就倒在人行道上，後來又有三、四個人走過來，
      他們從廢棄物那邊拿木板過來打我，然後我就暈倒了」等
      語（見本院上開準備程序筆錄第六頁），其於本院審理中
      亦證稱：「…被告就從我背後把我搥下去，因為我人站在
      人行道邊，所以我就跌倒」、「我倒地之後，我有馬上要
      爬起來，但是還沒完全站起來時，就有二、三人拿旁邊人
      家裝潢剩下的木條、木板打我」、「我被打了二、三下我
      就暈倒了。在我還沒有暈倒前，我印象中被告是沒有拿東
      西打我」、「（問：被告打你之後及其他人拿木條、木板
      打你的過程中，是否有聽到其他人說什麼？）沒有」等語
      （見本院上開審判筆錄第五頁），顯見該二、三名不詳姓
      名之人，係在被告毆打傷害丁○○，致使丁○○受傷倒地
      後，始持木條、木板上前毆打丁○○，亦即渠等係在被告
      傷害行為完成後，始著手進行傷害行為，且於渠等為傷害
      行為時，證人丁○○並未見被告有再次加入參與或與之相
      互對話通謀之情事。又該二、三名不詳姓名之人所持之木
      條、木板等物，均係原即棄置於現場旁之物，顯係渠等臨
      時於現場所取用，足認渠等係見丁○○遭被告毆打倒地，
      而於被告之傷害行為完成後，始臨時起意持現場旁他人丟
      棄之木條、木板向前傷害丁○○，再參酌被告係上開卡拉
      OK店之負責人，丁○○則為該店之客人，被告係為排解酒
      客間之糾紛而到場，其與丁○○間並無任何紛爭，僅係在
      與丁○○推擠拉扯時生傷害之犯意，衡情其自無於丁○○
      已遭其毆打倒地後，繼續傷害丁○○之必要。此外，復查
      無其他證據證明該二、三名不詳姓名之人持木條、木板傷
      害丁○○時，被告有共同參與或有與渠等共同傷害之明示
      或默示意思合致，是揆諸上開說明，自難遽認被告與該持
      木條、木板毆打丁○○之人等為共同正犯，併此敘明。
四、綜上所述，本件事證明確，被告犯行堪予認定，應依法論科
    。
貳、論罪科刑之依據：
    核被告庚○○所為，係犯刑法第二百七十七條第一項之傷害
    罪。公訴人認被告基於傷害之犯意，以徒手毆打丁○○，致
    使丁○○倒地，除使丁○○受有頭部外傷併右眼眶挫傷之傷
    害外，並受有左膝脫臼併下肢膕動脈創傷性血栓，左下肢缺
    氧性壞死之傷害，及因創傷性左腳膕動脈栓塞術後再次栓塞
    ，致左腿膝蓋以上截肢之重傷害，因認被告係犯刑法二百七
    十七條第二項後段之傷害致重傷罪云云，查被告固有徒手毆
    打丁○○頭臉部，致使丁○○受有頭部外傷併右眼眶挫傷之
    傷害，然丁○○之其餘傷勢顯非被告徒手毆打所能造成，證
    人丁○○亦指稱另有二、三名不詳姓名之人持木條、木板毆
    打伊，惟查無證據證明被告與該二、三名不詳姓名之人有共
    同犯意聯絡及行為分擔等情，有如前述，是公訴人認被告係
    犯傷害致重傷罪，尚有未洽，惟其起訴之基本事實同一，爰
    依法變更起訴法條。爰審酌被告素行、為上開犯罪之動機、
    目的，傷害被害人之犯罪手段、被害人所受之傷勢，及被告
    犯罪後未能與被害人和解賠償損害之態度等一切情狀，量處
    如主文所示之刑，並諭知易科罰金之折算標準，以資懲儆。
據上論斷，依刑事訴訟法第二百九十九條第一項前段、第三百條
，刑法第二百七十七條第一項、第四十一條第一項前段，刑法施
行法第一條之一，判決如主文。
本案經檢察官甲○○到庭執行職務。
中    華    民    國    98    年    5     月    19    日
                  刑事第十二庭    審判長法  官  白光華
                                        法  官  曾淑娟
                                        法  官  楊志雄
上列正本證明與原本無異。
如不服本判決，應於判決送達後10日內敘明上訴理由，向本院提
出上訴狀 (應附繕本) ，上訴於臺灣高等法院。其未敘述上訴理
由者，應於上訴期間屆滿後20日內向本院補提理由書「切勿逕送
上級法院」。
                                        書記官  莊川億
中    華    民    國    98    年    5     月    19    日
附錄本案論罪科刑法條全文：
中華民國刑法第277條
傷害人之身體或健康者，處3年以下有期徒刑、拘役或1千元以下
罰金。
犯前項之罪因而致人於死者，處無期徒刑或7 年以上有期徒刑；
致重傷者，處3年以上10年以下有期徒刑。


司法院資訊處製作；財團法人民間司法改革基金會備份。
